【裁判字號】    91,自緝,36
【裁判日期】    920331
【裁判案由】    詐欺
【裁判全文】
臺灣臺北地方法院刑事判決                          九十一年度自緝字第三六號
    自  訴  人  欣泰交通企業有限公司  設：台北市信義區○○○路段三段四一六
    代  表  人  甲○○
    代  理  人  乙○○
                丙○○
    被      告  丁○○
                （即高
                木火）
右列被告因詐欺案件，經自訴人提起自訴，本院判決如左：
    主      文
丁○○（即高木火）無罪。
    理      由
一、本件自訴人於民國八十九年十一月二日向本院提起自訴訴追之對象被告高木火，
    已於九十年一月十九日經戶政機關核准更名為丁○○，此有被告之戶籍謄本一份
    附本院卷可稽，被告於更名前後之出生年月日、身分證統一編號均未變更，仍具
    有之人之同一性，故本件書類乃以被告更名後之新名為寫作，合先敘明。
二、自訴意旨如附件之自訴狀所載。
三、按犯罪事實應依證據認定之，無證據不得推定其犯罪事實。又不能證明被告犯罪
    者，應諭知無罪之判決，刑事訴訟法第一百五十四條、第三百零一條第一項分別
    定有明文。又事實之認定，應憑證據，如未能發現相當證據，或證據不足以證明
    ，自不能以推測或擬制之方法，為裁判基礎（最高法院四十年台上字第八六號判
    例參照）；而告訴人之告訴，係以使被告受刑事訴追為目的，是其陳述是否與事
    實相符，仍應調查其他證據以資審認（最高法院五十二年台上字第一三００號判
    例參照）。且認定犯罪事實所憑之證據，雖不以直接證據為限，間接證據亦包括
    在內，然而無論直接證據或間接證據，其為訴訟上之證明，須於通常一般之人均
    不致有所懷疑，而得確信其為真實之程度者，始得據為有罪之認定，倘其證明尚
    未達到此一程度，而有合理之懷疑存在而無從使事實審法院得有罪之確信時，即
    應由法院為諭知被告無罪之判決（最高法院七十六年台上字第四九八六號判例參
    照）。再刑法第三百三十九條第一項詐欺罪之成立，以意圖為自己或第三人不法
    之所有，以詐術使人將本人或第三人之物交付為要件，若行為人所用方法，不能
    認為詐術，亦不致使人陷於錯誤，則不得遽以該罪相繩（最高法院四十六年台上
    字第二六Ｏ號判例）。至於債務人於債之關係成立後，如有未依債之本旨履行民
    事債務之情形，在一般社會經驗上可能之原因甚多，縱令是出於惡意不為履行，
    苟無足以證明其在債之關係發生時，自始即具有不法所有意圖之積極證據，亦僅
    能令負民事之遲延給付責任，依刑事訴訟法第一百五十四條之規定，尚不得據此
    債信違反之客觀事態，而推定債務人原有詐欺取財或詐欺得利之犯意。
四、按自訴人認被告涉有詐欺取財之犯行，其所依憑之理由無非係以被告於八十七年
    一月五日向其承租車號ＥＬ－四七九號營業小客車一輛使用，約定被告如自八十
    七年一月十六日起至同年十一月十五日止依約繳付租金，則該部汽車所有權於被
    告繳付租金完畢時即歸被告所有，惟被告均未按時繳納租金，且於八十七年十二
    月二日簽發面額為新台幣（以下同）四萬三千元之本票予自訴人，使自訴人相信
    被告會以其所簽發之本票擔保其租金之支付，而讓被告將前開車號汽車駛走，詎
    本票屆期未獲兌現，被告亦不將汽車返還自訴人，迭經自訴人以存證信函催告被
    告返還，被告亦置之不理為據，並提出前開汽車之租賃契約書、被告所簽發之本
    票、存證信函等書證為資佐證。
五、訊據被告固不否認有於前述時間向自訴人承租前開車號汽車使用，嗣簽發本票予
    自訴人，而將汽車開走，並積欠自訴人租金未返還等事實，核與自訴人代理人乙
    ○○於本院審理時就此部分所供述之情節相符，並有前述租賃契約書、本票附卷
    可稽，惟堅決否認有任何詐欺取財之犯行，辯稱：我已經跟自訴人成立和解，我
    是因為沒有錢才沒有還錢給自訴人，我絕對沒有詐欺等語。
六、本院經查：
    自訴人代理人丙○○於本院九十二年三月二十七日審理時供稱被告積欠自訴人之
    租車款已經全部和解清償完畢（當日審判筆錄參照），足徵被告若有詐騙自訴人
    之不法所有意圖，斷無清償其所積欠自訴人租車款項之理，則核諸前揭說明，被
    告所為自與詐欺取財罪之構成要件不符。
七、綜上所述，自訴人認被告所犯有之詐欺取財犯行，因被告所為尚與刑法第三百三
    九條第一項詐欺取財罪之構成要件未有該當，自難認其犯有詐欺取財之犯行。此
    外，復查無其他積極證據足資證明被告有何詐欺取財之犯行，既不能證明被告犯
    罪，核諸前揭說明，自應由本院為被告無罪之諭知。
據上論斷，應依刑事訴訟法第三百四十三條、第三百零一條第一項，判決如主文。
中      華      民      國    九十二    年      三      月    三十一    日
                                  臺灣臺北地方法院刑事第三庭
                                      法  官  葉建廷
右正本證明與原本無異。
如不服本判決應於送達後十日內向本院提出上訴狀。
          書記官  許婉如
中      華      民      國    九十二    年      三      月    三十一    日


司法院資訊處製作；財團法人民間司法改革基金會備份。
